【裁判字號】    96,訴,91
【裁判日期】    970604
【裁判案由】    強盜等
【裁判全文】
臺灣臺南地方法院刑事判決                96年度訴字第91號
公  訴  人  臺灣臺南地方法院檢察署檢察官
被      告  丁○○原名郭明旺.
                    （現於嘉義戒治所執行強制戒治中）
上列被告因強盜等案件，經檢察官提起公訴（95年度偵字第6444
號、第13866號），本院判決如下：
    主  文
丁○○（原名郭明旺）犯預備強盜罪，處有期徒刑伍月，如易科
罰金，以銀元參佰元即新臺幣玖佰元折算壹日。減為有期徒刑貳
月又拾伍日，如易科罰金，以銀元參佰元即新臺幣玖佰元折算壹
日。
    事  實
一、丁○○（原名郭明旺，95年9月14日改名為丁○○）與丙○○、戊○○（前二人均通緝中，俟緝獲另行審結）係朋友關
    係。緣甲○○與乙○○（前二人均經本院判處有期徒刑6月
    ，減為有期徒刑3月確定）於95年4月間商議要強盜販賣毒品
    之真實姓名、年籍不詳之綽號「阿文」成年男子。丙○○獲
    悉後乃要求加入，並找友人戊○○、丁○○共同參與。一夥
    人約定先於95年4月10日下午在臺南市○○區○○路1段錢櫃
    KTV前集合，並由甲○○準備口罩，戊○○則提供交通工具
    、玩具手槍、手套、帽子、童軍繩等準備作案用之工具。嗣
    95年4月10日下午某時丁○○搭乘戊○○所駕駛懸掛W6-9673
    號車牌之贓車，前往臺南市○○路○段錢櫃KTV與甲○○、乙○○會合，經甲○○確認戊○○身分後，甲○○即與乙○○
    一起上戊○○所駕駛之前揭贓車，在車上確認強盜謀議後，
    即推由乙○○先行下車前往綽號「阿文」之藥頭住處，以購
    買毒品為由與藥頭「阿文」見面以為內應，戊○○並下車自
    前揭贓車之後車廂拿出所準備之玩具手槍返回汽車駕駛座等
    待丙○○前來會合，預備至前述藥頭處實施強盜犯行。旋於
    同日下午16時40分許，當場為埋伏之經臺南縣警察局永康分
    局員警及海岸巡防署南部巡防局台南市機動查緝隊人員查獲
    ，並扣得戊○○所有，預備供強盜所用之手套2雙、帽子2頂
    、玩具手槍1把、童軍繩1條，及甲○○所有預備供強盜所用
    之口罩1個。
二、案經臺南縣警察局永康分局報告臺灣臺南地方法院檢察署檢
    察官偵查起訴。
    理   由
一、證據能力之說明：
（一）按被告以外之人於審判外之言詞或書面陳述，除法律有規
      定者外，不得作為證據。被告以外之人於審判外之陳述，
      雖不符前4條之規定，而經當事人於審判程序同意作為證
      據，法院審酌該言詞陳述或書面陳述作成時之情況，認為
      適當者，亦得為證據。當事人、代理人或辯護人於法院調
      查證據時，知有第159條第1項不得為證據之情形，而未於
      言詞辯論終結前聲明異議者，視為有前項之同意。刑事訴
      訟法第159條第1項、第159條之5分別定有明文。經查，同
      案被告甲○○、戊○○、乙○○於警詢及偵查中時之言詞
      陳述，均係被告以外之人於審判外所為之言詞陳述，核其
      性質屬傳聞證據，依刑事訴訟法第159條第1項規定，本不
      具證據能力。惟被告丁○○於準備程序同意同案被告甲○○、戊○○之警、偵訊筆錄列為證據，且於審判程序對同
      案被告甲○○、戊○○、乙○○警詢及偵查之供述均稱「
      沒有意見。」；對乙○○之供述亦未爭執其證據能力，僅
      表示要傳訊戊○○到庭說明等語（見本院卷97年5月14日
      審判筆錄）。亦即，被告未於言詞辯論終結前聲明異議，
      本院審酌渠等陳述時之客觀情狀，既無受違法詢問或影響
      證人陳述任意性等不適當之情況發生，其證述內容又與本
      件事實有相當之關聯性，復查無其他情節重大或使證人陳
      述可信度明顯過低之情事，依據前述刑事訴訟法第159 條
      之5規定，同案被告甲○○、戊○○、乙○○於警詢及偵
      查中時所為之言詞陳述自有證據能力。
（二）現場照片6張係以機械（照相機）方式所留存之影像，非
      依憑人之記憶再加以轉述而得，上開各物證非供述證據，
      無傳聞證據排除法則之適用，復無證據證明係公務員違背
      法定程序或經偽造、變造所取得，上開物證與本件事實具
      有相當之關聯性，應認有證據能力。
二、認定犯罪事實所憑之證據及理由：
        訊據被告丁○○固坦承有於上揭時、地，因丙○○、戊○○找他，遂搭乘戊○○所駕駛汽車一起前往現場，且甲○○與乙○○有上車，乙○○騎機車先離開，戊○○自後車廂
    取出黑色手槍帶入司機前座之事實，然矢口否認有何預備強
    盜犯行，辯稱丙○○找他是去相挺、吵架、打架，不是強盜
    ，他不認識甲○○、乙○○，戊○○是以浴巾包著槍他沒有
    看到，車上扣案物品他都不知道云云。惟查：
（一）證人即同案被告甲○○於警詢中供稱他是乘坐國華（即同
      案被告乙○○）所騎乘之機車至被查獲地點（即臺南市○○路○段錢櫃KTV前），郭明旺（即被告丁○○）與戊○○
      是開W6─9673號自小客車一同前來。他見戊○○開車來，
      就上前問「建中」（即同案另一被告丙○○）人呢？戊○○等人說馬上來，他就與國華一同上車。他與戊○○、郭
      明旺、建中、國華是要在該處集合出發，一同強盜1名藥
      頭（警卷第4頁）。該藥頭綽號「阿文」，是國華負責尋
      找的，由國華先去探路，並負責看藥頭「阿文」家中有否
      其他人（警卷第5頁）。於偵查中復結證稱95年10月4日下
      午被查獲前，乙○○有跟他們在一起，乙○○跟藥頭認識
      ，他叫乙○○先去找藥頭買毒品，他再去搶那個藥頭。戊○○、郭明旺與他們一起說好要去搶藥頭，是「建中」叫
      戊○○、郭明旺過來的（偵查卷第61頁）。足證被告丁○○確實有參與預備強盜藥頭阿文之犯行。
（二）被告於警詢中供稱是戊○○找他至查獲現場，沒有跟他說
      做什麼事（警卷第16頁背面），惟於本院卻供稱是要去打
      架，前後供述已不一致。
          再者，被告於警詢中供稱警方在查獲現場埋伏時，從
      W6─9673號自小客車出來並離開之男子為甲○○的朋友（
      警卷第17頁）。此與證人即同案被告戊○○於警詢中亦供
      稱警方在查獲現場埋伏時，從W6─9673號自小客車出來並
      離開之男子是甲○○的朋友，說要去西門路找藥頭後馬上
      回來（警卷第11頁）相符。證人即同案被告乙○○於警詢
      中亦供稱案發當天他有與甲○○、戊○○、郭信旺在一起
      ，他因事先離開沒被警方查獲。他們4人在該處集合，準
      備強盜一位藥頭。其他人當時是叫他前往綽號「阿文」（
      藥頭）住處做內應，看現場有幾人（偵卷第34頁）。證人
      即同案被告甲○○於警詢中亦供稱警方在查獲現場埋伏時
      ，從W6─9673號自小客車走出並騎機車離去之身穿黑色衣
      服男子為乙○○，是要去找1位販賣海洛因的藥頭拿藥（
      警卷第4頁）；於偵查中復結證稱95年10月4日下午被查獲
      前，乙○○有跟他們在一起，乙○○跟藥頭認識，他叫乙○○先去找藥頭買毒品，他再去搶那個藥頭（偵查卷第61
      頁）。亦即，本件即令被告丁○○於到達查獲現場前，不
      知要去強盜藥頭阿文，其到達查獲現場後同夥商議推由乙○○先行前往藥頭阿文處查探時，亦應已知一夥人集合之
      目的係要強盜藥頭阿文。況且，本件同案被告甲○○、丙○○等人係要前往強盜藥頭阿文，所犯為重罪，苟丙○○
      與被告、戊○○等人無相當信賴關係，當不致邀被告等人
      參與致其犯罪過程為他人所知悉，益徵被告應知悉渠等集
      合之目的係要前往強盜藥頭阿文。
（三）本件為警查獲時，在同案被告戊○○所駕駛之W6─9673號
      自小客車上扣得同案被告戊○○準備供犯罪所用之玩具手
      槍1支、手套2雙、童軍繩1條、帽子2個等物品，及同案被
      告甲○○所準備供犯罪所用之物品為口罩1個，有卷附扣
      押書及照片可憑。同案被告甲○○於本院審理時供稱扣案
      物品是戊○○和丁○○帶的（96年3月1日審理筆錄），只
      有口罩是他的，其餘東西不是他的，戊○○有承認東西是
      其所有（96年11月27日審理筆錄）。雖同案被告戊○○稱
      扣案之帽子及手套是萬一要跟對方火拼時，不要讓對方認
      出來（警卷第10頁）。惟苟被告等人集合之目的是要與他
      人火拼，顯係一有事先計劃而非偶然發生之火拼行動，理
      當準備足以攻擊人身或防衛自身安全之器械，何需準備童
      軍繩？尤有甚者，本件參與者有多人，除同案被告戊○○
      準備1把發射動能甚微，不具殺傷力（有偵查卷第19頁所
      附槍彈鑑定書可稽）之玩具手槍外，並無任何人準備任何
      足以攻擊人身或防衛自身安全之器械，豈非自陷險境？足
      見同案被告戊○○顯無與他人火拼之意。參諸前開扣案之
      玩具手槍僅可用來威嚇或抑制被害人抗拒，童軍繩僅可用
      來拘束他人人身自由，並非通常供打架所用之器械，而均
      屬供使被害人達不能抗拒程度所用之強盜犯罪工具。本件
      被告等人有預備強盜犯行，應可認定。
三、論罪科刑之依據：
（一）核其所為係犯刑法第328條第5項預備強盜罪。爰審酌被告
      正值青壯年，不思以己力賺取金錢，任意參與強盜他人財
      物，無尊重他人財產權觀念，且犯後態度並無悔意，及其
      僅係受邀參與，並非本件預強盜之主謀等一切情狀，量處
      如主文所示之宣告刑。再被告犯罪在96年4月24日以前，
      依中華民國96年罪犯減刑條例第2條第1項第3款、第7條、
      第9條之規定，應將其宣告刑減2分之1，爰減刑如主文所
      示，並諭知易科罰金折算之標準。
（二）新舊法比較：
    1.被告行為後，94年2月2日公布之刑法部分修正條文業於95
      年7月1日起施行。依修正後之刑法第2條第1項規定：「行
      為後法律有變更者，適用行為時之法律。但行為後之法律
      有利於行為人者，適用最有利於行為人之法律。」將新舊
      法律適用之「從新從輕」原則，改採「從舊從輕」原則；
      且此規定係規範行為後法律變更所生新舊法律比較適用之
      準據法，是刑法第2條本身雖經修正，但刑法第2條既屬適
      用法律之準據法，本身尚無比較新舊法之問題，應一律適
      用裁判時之現行刑法第2條規定以決定適用之刑罰法律。
    2.查刑法第328條第5項預備強盜罪之規定雖未經修正，但其
      法定刑為「1年以下有期徒刑、拘役或3千元以下罰金。」
      ，而有關罰金之法定最低刑度應依刑法第33條第5款定之
      。依被告行為時之刑法第33條第5款規定，罰金為銀元1元
      以上，被告行為後之刑法第33條第5款則規定，罰金為新
      臺幣1,000元以上，亦即罰金法定刑最低刑度由銀元1元增
      加至新臺幣1,000元，比較新舊法之結果，行為時之法律
      較有利於被告。
    3.刑法第28條部分，按修正後之刑法第28條係將原條文「實
      施」二字，修正為「實行」，並排除陰謀、預備共同正犯
      之適用，減縮共同正犯成立之範圍，本件被告預備強盜適
      用舊法成立共同正犯，適用新法則不成立，是以修正後新
      法較有利於被告。
    4.刑法施行法增訂第1條之1規定：「中華民國94年1月7日刑
      法修正施行後，刑法分則編所定罰金之貨幣單位為新臺幣
      。94年1月7日刑法修正時，刑法分則編未修正之條文定有
      罰金者，自94年1月7日刑法修正施行後，就其所定數額提
      高為30倍。但72年6月26日至94年1月7日新增或修正之條
      文，就其所定數額提高為3倍。」其立法理由乃因應新修
      正刑法95年7月1日施行後，依刑法總則第33條第5款規定
      ，罰金貨幣單位改為新臺幣，分則編各罪所定罰金之貨幣
      單位配合上開規定修正，使罰金數額趨於一致，避免衍生
      新舊法比較適用問題，緩和實務適用法律之衝擊，是在不
      變動罰金數額之前提下所為制定，是刑法施行法第1條之1
      乃替代罰金罰鍰提高標準條例部分條文，與適用罰金罰鍰
      提高標準條例之結果相同，僅將貨幣單位由銀元改為新臺
      幣，對被告並不發生有利或不利之問題，非法律變更刑度
      之條文，無須新舊法比較適用，附此敘明。
    5.關於易科罰金部分，依修正前刑法第41條第1項、修正前
      罰金罰鍰提高標準條例第2條及現行法規所定貨幣單位折
      算新臺幣條例第2條規定，應以新臺幣3百元至9百元折算
      壹日；依修正後刑法第41條第1項規定，則係以新臺幣100
      0元、2000元或3000元折算壹日。比較新舊法結果，應以
      舊法之折算金額較少對被告有利，爰依修正前刑法第41條
      第1項規定諭知易科罰金之折算標準。
（三）另按共同正犯應就全部犯罪結果負其責任，於沒收時為避
      免執行時發生重複沒收，故各共同正犯之間係採連帶沒收
      主義。惟查本件扣案之玩具手槍、手套、童軍繩、帽子為
      同案被告戊○○所有，而扣案之口罩為同案被告甲○○所
      有，分別有戊○○警詢、甲○○於本院96年11月27日審理
      庭陳述附卷可稽，並非被告丁○○所有供犯罪所用之物，
      且本件被告預備強盜犯行，依修正後刑法第28條規定，已
      不成立共同正犯，而無連帶沒收之適用，是對上開物品，
      爰不另宣告沒收，併予敘明。
據上論斷，應依刑事訴訟法第299條第1項前段，修正後刑法第2
條第1項、刑法第328條第5項、修正前刑法第41條第1項前段，中
華民國96年罪犯減刑條例第2條第1項第3款、第7條、第9條，刑
法施行法第1條之1，廢止前罰金罰鍰提高標準條例第2條，判決
如主文。
本件經檢察官己○○到庭執行職務。
中    華    民    國    97    年    6     月     4    日
                  刑事第四庭審判長法  官  鄭文祺
                                  法  官  許蕙蘭
                                  法  官  黃翰義
以上正本證明與原本無異。
如不服本判決應於收受本判決後10日內向本院提出上訴書狀，並
應敘述具體理由。如未敘述上訴理由者，應於上訴期間屆滿後20
日內向本院補提理由書狀（均須按他造當事人之人數附繕本）「
切勿逕送上級法院」。
                                  書記官  黃雅雲
中    華    民    國    97    年    6     月    4     日
附錄論罪科刑法條：
第328條（普通強盜罪）
意圖為自己或第三人不法之所有，以強暴、脅迫、藥劑、催眠術
或他法，至使不能抗拒，而取他人之物或使其交付者，為強盜罪
，處5年以上有期徒刑。
以前項方法得財產上不法之利益或使第三人得之者，亦同。
犯強盜罪因而致人於死者，處死刑、無期徒刑或10年以上有期徒
刑；致重傷者，處無期徒刑或7年以上有期徒刑。
第1項及第2項之未遂犯罰之。
預備犯強盜罪者，處1年以下有期徒刑、拘役或3千元以下罰金。


司法院資訊處製作；財團法人民間司法改革基金會備份。
